臺灣基隆地方法院民事判決　　　　　　100年度基簡字第551號
原　　　告　賴翠珍
訴訟代理人　王瓊慧
被　　　告　國泰世華商業銀行股份有限公司
法定代理人　汪國華
訴訟代理人　薛　鈞
　　　　　　游豐維
上列當事人間分配表異議之訴事件，本院於民國100年9月13日言
詞辯論終結，判決如下：
    主  文
原告之訴駁回。
訴訟費用新臺幣貳仟貳佰壹拾元由原告負擔。
    事實及理由
一、原告起訴主張：坐落於基隆市○○區○○段656、656之1、6
    56之2地號、基隆市○○區○○段705之1 地號土地，應有部
    分均為34/50000，以及基隆市○○區○○段1665建號即門牌
    號碼基隆市信義區○○○路2之5號4樓之8建物，應有部分全
    部（下稱系爭房地）之所有權原為訴外人即債務人顏量英所
    有，而訴外人顏量英因於民國92年8月13 日向被告辦理購屋
    貸款，遂將系爭房地提供予被告設定第一順位最高限額新臺
    幣（下同）110萬元之抵押權（下稱系爭最高限額抵押權）
    。嗣系爭房地於98年3月26 日移轉予訴外人賴信勇所有，而
    訴外人賴信勇於98年5月15日向原告借款38 萬元，並提供系
    爭房地供原告設定第二順位最高限額50萬元之抵押權。被告
    於99年10月4日以本院核發之98年度司執實字第15138號債權
    憑證向本院民事執行聲請強制執行系爭房地，經本院民事執
    行處以99年度司執實字第18202 號拍賣抵押物強制執行事件
    進行拍賣，於100年3月2 日進行第三次拍賣時，由訴外人曾
    張秀蘭以74萬3,000 元拍定，扣除執行費用及稅金後，共得
    徥款72萬5,297元，因被告將訴外人即債務人顏量英積欠之
    信用卡債務亦列入第一順位抵押權所擔保之債權而優先受償
    ，致使原告分文未受清償。惟信用卡債務係訴外人顏量英所
    積欠並非訴外人賴信勇所積欠，且信用卡債務屬普通債權，
    不應優先受分配，為此，爰依強制執行法第41條規定提起本
    件分配表異議之訴等語。並聲明：本院99年度司執實字第18
    202號強制執行事件，對被告所分配之725,297元債權額，應
    減為522,179元，並請將其減少的金額203,118元改分配予原
    告。
二、被告則以：訴外人即債務人顏量英將系爭房地供被告設定第
    一順位最高限額抵押權時，約定所擔保之範圍包括訴外人顏
    量英對被告包括「過去所負現在尚未清償」及「將來所負各
    項借款票據、保證、損害賠償等以及其他一切債務」，故訴
    外人顏量英積欠被告之信用卡債務自屬系爭最高限額抵押權
    所之擔保之債權之一等語置辯，並聲明：原告之訴駁回。
三、原告主張系爭房地原為訴外人即債務人顏量英所有，而訴外
    人顏量英因於92年8月13 日向被告辦理購屋貸款，遂將系爭
    房地提供予被告設定第一順位最高限額110 萬元之抵押權，
    嗣系爭房地於98年3月26 日移轉予訴外人賴信勇所有，而訴
    外人賴信勇於98年5月15日向原告借款38 萬元，並提供系爭
    房地供原告設定第二順位最高限額50萬元之抵押權。而被告
    於99年10月4日以本院核發之98年度司執實字第15138號債權
    憑證向本院民事執行聲請強制執行系爭房地，經本院民事執
    行處以99年度司執實字第18202 號拍賣抵押物強制執行事件
    進行拍賣，於100年3月2 日進行第三次拍賣時，由訴外人曾
    張秀蘭以74萬3,000 元拍定，扣除執行費用及稅金後，共得
    徥款72萬5,297 元，因被告將訴外人即債務人顏量英積欠之
    信用卡債務亦列入第一順位抵押權所擔保之債權而優先受償
    ，致使原告分文未受清償之事實，業據其提出與其相符之本
    院民事執行處強制執行金額計算書分配表、土地登記第一類
    謄本等為證，且為被告所不爭執，並經本院依職權調閱本院
    99年度司執實字第18202 號強制執行卷宗查屬實，堪信屬實
    。是本件之爭點乃在於：訴外人即債務人顏量英積欠被告之
    信用卡債務是否係在系爭最高限額抵押權所擔保範圍內？經
    查：
  (一)按「抵押權所擔保之債權，原可由契約當事人自行訂定，此
    觀民法第861 條但書之規定自明。故契約當事人如訂定以將
    來可發生之債權為被擔保債權，自非法所不許」最高法院47
    年度台上字第535 號著有判例。又抵押權所擔保之債權，其
    種類及範圍，屬於抵押權之內容，依法應經登記，始生物權
    之效力，惟地政機關辦理土地登記時，其依法令應行登記之
    事項，如因內容過於冗長，登記簿所列各欄篇幅不能容納記
    載，可以附件記載，作為登記簿之一部分（參照本院74年11
    月19日第14次民事庭會議決定），關於最高限額抵押權所擔
    保之債權，如未於土地登記簿一一記載，在目前可以其聲請
    登記時提出之最高限額抵押權設定契約書，視為登記簿之附
    件，在該契約書上記載之該抵押權所擔保之債權，均認為抵
    押權效力之所及（最高法院76年度第6 次民事庭會議決定(一)
    意旨參照）。
  (二)揆諸訴外人即債務人顏量英與被告間就系爭最高限額抵押權
    所簽訂之設定契約書上有關聲請登記以外之約定事項欄所載
    「．．．本抵押物之擔保範圍包括債務人、義務人對權利人
    現在（包括過去所負現尚未清償）及將來所負之各項借款票
    據、保證、損害賠償等以及其他一切債務．．．」，是依上
    開判例意旨，訴外人顏量英積欠被告之信用卡債權未明文列
    舉，亦係包括在內，故原告主張信用卡債務不在擔保範圍內
    ，顯屬誤解，不足採信。
  (三)訴外人即債務人顏量英積欠被告之信用卡債務既在系爭最高
    限額抵押權所擔保之範圍，而基於抵押權具有追及效力，且
    准許拍賣抵押物之裁定乃屬對物之執行名義，故不因系爭房
    地於98年3月26 日移轉予訴外人賴信勇所有而受影響，是被
    告將系爭最高限額抵押權所擔保之信用卡債權列入優先債權
    而受分配，於法並無不合，從而，原告依強制執行法第41條
    規定提起本件分配表異議之訴，無理由，應予駁回。
四、本院依職權確定訴訟費用即第一審裁判費2,210 元，由原告
    負擔。
五、據上論結，原告之訴為無理由，依民事訴訟法第78條、第87
    條第1項，判決如主文。
中    華    民    國   100    年    9     月    27    日
                  基隆簡易庭法  官  林淑鳳
以上正本係照原本作成。
對於本件判決如有不服，應於收受送達後20日內向本院提出上訴
書狀，上訴於本院合議庭，並按他造當事人之人數附具繕本。如
委任律師提起上訴者，應一併繳納上訴審裁判費。
中    華    民    國   100    年    9     月    27    日
                            書記官  王鵬勝